臺灣臺中地方法院民事判決
110年度家訴字第11號
原      告  賀姿華  
被      告  賴清祥  

上列當事人間請求撤銷調解之訴事件，於民國111年2月25日言詞
辯論終結，本院判決如下：
    主      文
一、原告之訴駁回。
二、訴訟費用由原告負擔。
    事實及理由
一、原告起訴意旨略以：
  ㈠兩造於民國(下同)81年間結婚，前於110年3月15日在台中地
    家事庭110司家調字第305號離婚等事件（下稱系爭調解事件
    ）成立之調解，係原告當天受調解委員利誘威脅要我趕快拿
    800萬元離婚，被告又脅迫原告須拋棄夫妻剩餘財產分配請
    求權，被告才要離婚。是原告在上開調解受脅迫利誘，上開
    調解具有得撤銷之原因，為此提起本件訴訟等語。
  ㈡並聲明：撤銷系爭調解事件之調解程序筆錄第一項即「聲請
    人賀姿華與相對人賴清祥調解離婚成立，並於民國110年3月
    15日婚姻關係消滅。」部分，及第三項關於原告拋棄對被告
    之夫妻剩餘財產分配請求權部分(參見本院111年2月25日言
    詞辯論筆錄)。
二、被告則以：不同意原告撤銷。本件調解是原告自己提出，我
    只是順從原告的意願去做調解；後來調解完成，當天法官也
    有跟原告確認，原告自己也同意。我現在反對原告撤銷，沒
    有撤銷事由，當天沒有人脅迫原告，是原告自願，我也沒有
    脅迫原告。原告沒有理由，請求駁回原告之訴等語置辯。
三、按訴訟上和解成立者，與確定判決有同一之效力。調解經當
    事人合意而成立；調解成立者，與訴訟上和解有同一之效力
    。民事訴訟法第380 條第1 項及第416 條第1 項分別定有明
    文。又訴訟上調解或和解，為當事人就訴訟上之爭執互相讓
    步而成立之合意，一旦成立調解或和解，即發生當事人因讓
    步所拋棄之權利因此消滅，及使當事人取得調解或和解內容
    所定權利之效力，並對兩造發生拘束力，當事人不得就同一
    事件更行主張。次按民事訴訟法第416 條第2 項規定：調解
    有無效或得撤銷之原因者，當事人得向原法院提起宣告調解
    無效或撤銷調解之訴。又當事人主張有利於己之事實者，就
    其事實有舉證之責任。但法律別有規定，或依其情形顯失公
    平者，不在此限。民事訴訟法第277 條亦規定甚明。末按民
    法第92條第1項前段規定，因被脅迫而為意思表示者，表意
    人得撤銷其意思表示。所謂因被脅迫而為意思表示，係指因
    相對人或第三人以不法危害之言語或舉動加諸表意人，使其
    心生恐怖，致為意思表示而言。當事人主張其意思表示係因
    被脅迫而為之者，應就其被脅迫之事實，負舉證之責任(參
    見最高法院95年度台上字第2948號判決意旨)。
四、經查：
  ㈠查兩造於110年3月15日下午在本院家事庭成立調解，系爭調
    解程序筆錄記載之調解成立內容為：「一、聲請人賀姿華與
    相對人賴清祥調解離婚成立，並於民國110年3月15日婚姻關
    係消滅。二、相對人願於民國110年4月6日前給付離因損害
    賠償新台幣（下同）800萬元予聲請人，給付方法：以匯款
    方式匯入聲請人指定之台中雙十路郵局(戶名：賀姿華、局
    帳號：0000000-0000000號)帳號。三、除前揭協議外，雙方
    互相拋棄其餘對對造之夫妻剩餘財產分配請求權。四、聲請
    人其餘請求(關於109年12月18日起訴狀之聲明⑵)拋棄。五、
    ……」，有系爭調解程序筆錄附卷可憑（見本院卷一第21頁）
    ，合先敘明。
　㈡本件原告提起撤銷調解之訴，無非係以系爭調解事件調解當
    日係受脅迫利誘所為，系爭調解具有得撤銷之原因云云，然
    為被告所否認，並以上情抗辯；原告主張調解時意思表示並
    非自由，係受脅迫利誘才同意離婚並拋棄對被告之夫妻剩餘
    財產分配請求權，自應就其主張之事實負舉證責任。　
  ㈢原告雖主張受調解委員威脅利誘要其趕快拿800萬離婚云云，
    查原告此部分所稱之800萬元即調解成立之筆錄第二項數額
    ，該800萬元並非調解委員所有，則調解委員如何以此利誘
    原告？復原告對調解委員如何脅迫乙節，並未提出證據證明
    ，原告此部分主張已難採憑。
　㈣另原告主張受被告脅迫以須原告同意拋棄夫妻剩餘財產分配
    請求權始同意離婚云云，查被告縱有此表示，亦係被告自己
    意見之表達，原告亦可自由表明其意見，此為雙方進行調解
    之磋商讓步的過程，是被告縱有上開表達「須拋棄夫妻剩餘
    財產分配請求權始同意離婚」之意見，尚無從使任何人處於
    此情形下心生畏懼，自難認能因之使原告不能自由為意思表
    示；至原告於自由意志下，內心不問係基於何項動機、目的
    、想法或衡量，而同意離婚、拋棄對被告之夫妻剩餘財產分
    配請求權及調解成立項目，均屬其自由意志之決定，自不能
    事後以讓步之條件遽稱係受脅迫而為，是原告此部分主張已
    難採憑。況查，證人即本件調解委員詹秀員於本院審理時到
    庭證稱：「（是否還記得調解當下，當時調解內容？）當時
    被告提要離婚，被告願意給800 萬元現金，還有讓原告住原
    來住的房子一段時間。」、「（是否還記得當時兩造調解真
    意為何？）是兩造自由意思決定，並沒有人被脅迫，當時原
    告還很高興，並且是他們有共識之後，我才請書記官過來製
    作筆錄內容。」、「（當時兩造願意調解離婚，是調解自由
    意識之下所作的決定，有無被脅迫或違反意願？）沒有，都
    是兩造的自由意志決定。」、「（你最清楚是兩造調解離婚
    ，你確認後才離開？）是，兩造同意後，書記官進來後，原
    告還跟我握手謝謝我，然後我就離開。」、「（原告問：是
    否調解時被告有說叫我拋棄夫妻剩餘財產，他才要離婚？）
    很模糊，被告的意思應該是800萬元給原告，其他沒有。」
    、「（當時調解時兩造有無爭執什麼東西？）好像是原告要
    更多，被告就堅持800 萬元……」、「（原告問：是否記得當
    時被告一開始有說不離婚，要我拋棄夫妻剩餘財產才離婚？
    ）沒有印象。」等語（見本院110年12月10日言詞辯論筆錄
    ），足認兩造調解當日並無脅迫之情事發生，原告此部分未
    能舉證以實其說，所述尚難採憑。
  ㈤綜上所述，兩造既已成立訴訟上調解，自均應受其拘束力；
    而聲請人原告並未舉證證明意思表示有受脅迫等撤銷事由存
    在，是原告請求撤銷如原告聲明所示之調解部分，為無理由
    ，應予駁回。
五、本件事證已明，原告聲請傳訊證人即製作調解筆錄之書記官
    及被告乙節，因被告縱然曾言「須原告拋棄夫妻剩餘財產分
    配請求權始同意離婚」，亦不能認為係屬脅迫，已如前述，
    是此部分核無再傳訊上開證人之必要；又兩造其餘攻擊防禦
    方法及所舉證據資料，核與本件判決所得心證及結果均不生
    影響，毋庸逐一論述，附此敘明。
六、訴訟費用負擔之依據：民事訴訟法第78條。
中　　華　　民　　國　　111 　年　　3 　　月　　11　　日
                  家事法庭  法  官 黃家慧
以上為正本係照原本作成。　　　　　　　　　
如對本判決上訴，須於判決送達後20日內向本院提出上訴書狀（
須附繕本），並繳納上訴費用。
如委任律師提起上訴者，應一併繳納上訴審裁判費。 
中　　華　　民　　國　　111 　年　　3 　　月　　11　　日
                            書記官  孫超凡